臺灣高雄地方法院刑事判決　　　　　 96年度交簡上字第251號
上　訴　人
即　被　告　乙○○
上列上訴人因過失傷害案件，不服本院95年度交簡字第2311號簡
易判決（聲請簡易判決處刑案號：95年度偵字第18265 號），提
起上訴，本院管轄之第二審合議庭改依簡式審判程序判決如下：
    主  文
上訴駁回。
乙○○緩刑貳年。
    事  實
一、乙○○考領有重型機車駕駛執照，於民國94年12月23日下午
    2 時20分許，騎乘車牌號碼MJ2-920 號重型機車搭載友人蔡
    士福，沿高雄市○○區○○路慢車道由北往南方向行駛，行
    經該路與至聖路路口時，本應注意車輛行駛時，駕駛人應注
    意車前狀況，並隨時採取必要之安全措施，而依當時天氣晴
    朗、日間有自然光線、柏油路面乾燥無缺陷、道路無障礙物
    、視距良好，客觀上並無不能注意之情事，詎乙○○竟疏未
    注意車前狀況仍貿然行駛，適有甲○○駕駛車牌號碼HM-262
    6 號自小客車亦疏未注意而未依交通號誌之指示，自至聖路
    闖越紅燈由西往東方向行駛而來，乙○○見狀閃煞不及，其
    所騎乘上開機車之車頭遂與甲○○所駕駛上開自小客車之左
    側車門發生擦撞，乙○○及蔡士福均人車倒地，甲○○因而
    受有左上臂挫擦傷（5 ×2 公分）、右前臂挫擦傷（12×6
    公分）等傷害；乙○○則受有腰部挫傷等傷害（傷害部分未
    據告訴）。嗣乙○○於肇事後，留在現場等候，並向到現場
    處理之警員坦承肇事，自首而願接受裁判。
二、案經甲○○訴由臺灣高雄地方法院檢察署檢察官偵查起訴。
    理  由
一、本件被告乙○○所犯為死刑、無期徒刑、最輕本刑為3 年以
    上有期徒刑以外之罪，其於本院審理程序進行中，就被訴事
    實為有罪之陳述，經審判長告知簡式審判程序之旨，並聽取
    當事人之意見後，本院合議庭裁定進行簡式審判程序，合先
    敘明。
二、上開犯罪事實，業據被告坦承不諱，核與證人即告訴人甲○
    ○於偵查、原審審理時之證述，證人蔡士福、吳聖仁、徐義
    傑於偵查、原審審理時之證述相符，並有高雄市政府警察局
    交通大隊道路交通事故證明書、高雄市政府警察局鼓山分局
    道路交通事故現場圖、道路交通事故調查報告表（一）、（
    二）、高雄市政府警察局交通大隊交通事故談話紀錄表、高
    雄市立聯合醫院驗傷診斷證明書，現場照片18張附卷可稽，
    足認被告上開自白核與事實相符，堪予採信。
三、按汽車行駛時，駕駛人應注意車前狀況，並隨時採取必要之
    安全措施，道路交通安全規則第94條第3 項訂有明文。本件
    被告疏未注意車前狀況，且當時天氣晴朗、日間有自然光線
    、柏油路面乾燥無缺陷、道路無障礙物、視距良好，客觀上
    並無不能注意之情事，竟疏未注意及此，通過上開路口時未
    注意車前狀況致撞擊告訴人之自小客車，是其駕駛行為顯有
    過失。又被告違反上開注意義務撞擊告訴人，致告訴人受有
    前揭傷勢，其過失行為與告訴人所受傷害結果間，自有相當
    因果關係。是本件事證明確，被告過失傷害犯行堪以認定。
四、查被告行為後，如附表所示之相關法律均業經變更，並俱於
    95年7 月1 日施行，玆經整體比較結果（易刑處分除外），
    裁判時法並未較為有利，從而依刑法第2 條第1 項規定，自
    應適用各該行為時法，亦即修正前刑法。核被告所為，係犯
    刑法第284 條第1 項前段之過失傷害罪。其於肇事後，偵查
    犯罪機關尚不知何人犯罪前，即向到現場處理之員警坦承肇
    事，並接受裁判等情，此有高雄市政府警察局交通大隊交通
    事故談話紀錄表在卷可佐，堪認其所為，已符合刑法自首之
    要件，應依修正前刑法第62條規定，減輕其刑。
五、原審認被告罪證明確，並審酌被告未能遵守注意車前狀況之
    交通規定，終致告訴人受有前揭傷勢，惟念及被告前無犯罪
    前科紀錄，素行尚佳，及告訴人就本案車禍之發生亦有過失
    等一切情狀，量處被告有期徒刑3 月，減為有期徒刑1 月又
    15日，並依修正前刑法第41條第1 項前段規定諭知易科罰金
    之折算標準。原審之認事用法，並無不合，量刑亦稱妥適。
    被告上訴意旨指摘原判決不當，並無理由，應予駁回。末查
    ，被告前未曾受有期徒刑以上刑之宣告，有臺灣高等法院被
    告前案紀錄表1 份在卷可憑，其因一時疏失而犯罪，於本院
    審理時復已坦認犯行，並與告訴人調解成立，經告訴人當庭
    表示不再追究，此有調解程序筆錄、和解書、匯款單及本院
    96年10月25日準備程序筆錄在卷可稽，顯有悔意，經此偵、
    審教訓，應知所警惕而無再犯之虞，本院認所宣告之刑以暫
    不執行為適當，爰併宣告緩刑2 年，以啟自新。
據上論斷，應依刑事訴訟法第455 條之1 第1 項、第3 項、第
368 條、第273 條之1 第1 項，刑法第74條第1 項第1 款，判決
如主文。
本案經檢察官丙○○到庭執行職務。
中　　華　　民　　國　　96　　年　　11　　月　　30　　日
                    交通法庭  審判長法  官  洪能超
                                    法  官  陳思帆
                                    法  官  王俊彥
不得上訴。
以上正本證明與原本無異。
中　　華　　民　　國　　96　　年　　11　　月　　30　　日
                                    書記官  鄭永媚
┌───────────────────────────────────────────────┐
│附表：                                                                                        │
├──────┬─────────────┬─────────────┬───────┬────┤
│相關變更條文│行為時法（下稱舊法）之內容│裁判時法（下稱新法）之內容│比  較  理  由│備    註│
├──────┼─────────────┼─────────────┼───────┼────┤
│刑法第33條第│罰金：（銀元）1 元以上。  │罰金：新臺幣1000元以上…。│罰金刑之下限，│舊法有利│
│5 款：罰金刑│                          │                          │由銀元1 元，即│        │
│下限變更    │                          │                          │新臺幣30元，提│        │
│            │                          │                          │高為新臺幣1000│        │
│            │                          │                          │元            │        │
├──────┼─────────────┼─────────────┼───────┼────┤
│【自首變更】│對於未發覺之罪自首而受裁判│對於未發覺之罪自首而受裁判│自首由一律必減│舊法有利│
│ 刑法第62條 │者，減輕其刑。但有特別規定│者，「得」減輕其刑。但有特│輕其刑，變更為│。      │
│            │者，依其規定。            │別規定者，依其規定。      │「得」減輕其刑│        │
│            │                          │                          │。            │        │
├──────┼─────────────┼─────────────┼───────┼────┤
│【罰金刑之減│刑法第68條：僅減其最高度。│刑法第67條：其最高度及最低│新法罰金最高度│新法有利│
│輕】        │                          │度同減。                  │及最低度同減輕│。但不能│
│            │                          │                          │之，舊法僅減輕│割裂適用│
│            │                          │                          │其最高度。    │。      │
├──────┼─────────────┼─────────────┼───────┼────┤
│【易科罰金折│犯最重本刑為5 年以下有期徒│犯最重本刑為5 年以下有期徒│易科罰金折算標│舊法有利│
│算標準變更】│刑以下之刑之罪，而受6 個月│刑以下之刑之罪，而受6 個月│準由銀元300 元│。      │
│修正前刑法第│以下有期徒刑或拘役之宣告…│以下有期徒刑或拘役之宣告者│即新臺幣900 元│        │
│41條第1 項前│得以（銀元，下同）1 元以上│，得以新臺幣1000元、2000元│，提高為以新臺│        │
│段、廢止前罰│3 元以下折算1 日，易科罰金│或3000元折算1 日，易科罰金│幣1000元、2000│        │
│金罰鍰提高標│。依刑法第41條易科罰金…就│。                        │元或3000元折算│        │
│準條例第2條 │其原定數額提高為100 倍折算│                          │1 日。        │        │
│→現行刑法第│1 日；法律所定罰金數額未依│                          │              │        │
│41條第1 項前│本條例提高倍數，或其處罰法│                          │              │        │
│段          │條無罰金刑之規定者，亦同。│                          │              │        │
├──────┼─────────────┴─────────────┴───────┴────┤
│整體比較結果│舊法罰金刑之罪刑較低，且於自首部分必減輕其刑，顯較為有利。（易科罰金部分則逕依比│
│            │較後較為有利之舊法處斷）                                                        │
└──────┴────────────────────────────────────────┘
附錄本判決論罪法條：
中華民國刑法第284條
（過失傷害罪）
因過失傷害人者，處6 月以下有期徒刑、拘役或5 百元以下罰金
，致重傷者，處1 年以下有期徒刑、拘役或5 百元以下罰金。
從事業務之人，因業務上之過失傷害人者，處1 年以下有期徒刑
、拘役或1 千元以下罰金，致重傷者，處3 年以下有期徒刑、拘
役或2 千元以下罰金。
